【裁判字號】    90,上訴,154
【裁判日期】    900515
【裁判案由】    妨害自由等
【裁判全文】
臺灣高等法院臺中分院刑事判決                      九十年度上訴字第一五四號
    上訴人即被告  丙○○
右上訴人因妨害自由等案件，不服臺灣南投地方法院八十九年度訴字第三九八號中華
民國八十九年十一月十六日第一審判決（起訴案號：臺灣南投地方法院檢察署八十九
年度偵字第三０三一號），提起上訴，本院判決如左：
      主  文
原判決關於丙○○妨害自由部分撤銷。
丙○○以其他非法方法，剝奪人之行動自由，處有期徒刑伍月，如易科罰金，以參佰
元折算壹日。
      事    實
一、丙○○為乙○○之配偶，因時有毆打乙○○之情形，乙○○遂離家返回娘家居住
    ，於民國八十九年六月十三日晚上七時許，丙○○在南投縣草屯鎮○○街、碧山
    路口遇到乙○○，即以「如不隨其回家，要將乙○○打死」加害生命安全等語恐
    嚇乙○○，使乙○○因而心生畏懼致生危害於安全，並以腕力強拉乙○○坐上不
    詳車號之機車，強載至租住處南投縣草屯鎮○○街一二六之一號二樓，並向乙○
    ○表示若敢離去，將以腕力毆打乙○○，使乙○○心生畏懼不敢離去，以此非法
    之方法剝奪乙○○之行動自由。迄至同年月十五日七時許（起訴書誤載為同年月
    十六日）丙○○將乙○○載至南投縣草屯鎮明正巷三二號日日春茶藝館休息，乙
    ○○待丙○○睡覺後，始趁機逃出。
二、案經乙○○訴由南投縣警察局草屯分局報告臺灣南投地方法院檢察署檢察官偵查
    起訴。
      理    由
一、訊據上訴人即被告（以下稱被告）丙○○矢口否認有恐嚇及妨害自由之犯行，辯
    稱：八十九年六月十三日十三時許，伊事先以電話約告訴人乙○○出來玩，是告
    訴人自願上車隨伊返回中山路租屋處，並未出言恐嚇或限制告訴人之行動自由等
    語。惟查，右開事實已據告訴人於警訊、偵訊及原審指訴綦詳，再告訴人前因屢
    遭被告丙○○毆打而離開其與被告同居之住處返回娘家居住，並向南投縣警察局
    草屯分局提出被告於八十九年三月六日毆打告訴人之刑事告訴，且向原審法院民
    事庭聲請核發通常保護令，被告因而遭原審法院於八十九年九月二十九日以八十
    九年度易字第五六四號判決判處有期徒刑五月確定、及告訴人於八十九年六月九
    日獲原審法院民事庭以八十九年度家護字第五０號裁定核發通常保護令在案，有
    上開通常保護令影本一份附卷可憑，並經原審法院調取上開二案卷核閱屬實，告
    訴人於遭被告毆打及提出告訴、申請保護令後，已無與被告共同生活之意願甚為
    明顯，是若非受被告之言詞恐嚇及控制行動自由，豈有於甫向法院聲請核發保護
    令以圖避免遭被告暴力毆打、精神威脅之際，即自願隨同被告丙○○返家同居之
    理，況被告嗣又於同年月十五日凌晨一時許，再度毆打告訴人成傷，經判刑確定
    一節（傷害部分業經原審法院以前開八十九年度易字第五九四號判決確定，嗣因
    重覆起訴，經原審法院於本案諭知免刑確定），業經被告坦承在卷，益證告訴人
    確係遭被告恐嚇及以前開非法方式剝奪自由始不得已而跟隨被告返回住處及日日
    春茶藝館，被告所辯無非事後卸責之詞，不足採信，犯行至堪認定。
二、核被告丙○○所為，係犯刑法第三百零五條第一項恐嚇危害安全罪、及同法第三
    百零二條之以其他非法方法，剝奪人之行動自由罪。被告所犯上開二罪間，有方
    法結果之牽連關係，應從一重之以其他非法方法，剝奪人之行動自由罪處斷。原
    審予以論科，固非無見，惟按刑法第四十一條於九十年一月四日修正，同年月十
    日經總統公布施行，規定：「犯最重本刑為五年以下有期徒刑以下之刑之罪，而
    受六個月以下有期徒刑或拘役之宣告，因身體、教育、職業、家庭之關係或其他
    正當事由，執行顯有困難者，得以一元以上三元以下折算一日，易科罰金。但確
    因不執行所宣告之刑，難收矯正之效，或難以維持法秩序者，不在此限。」，較
    修正前之刑法第四十一條規定為：「犯最重本刑為三年以下有期徒刑以下之刑之
    罪，而受六個月以下有期徒刑或拘役之宣告，因身體、教育、職業、家庭之關係
    ，執行顯有困難者，得以一元以上三元以下折算一日，易科罰金。」有利於被告
    ，自應適用修正後之規定判決，原審未及比較，未予諭知易科罰金之折算標準，
    尚有未洽。爰審酌被告前有毆打告訴人之紀錄，猶不知悔悟，再犯本罪，及其犯
    罪之動機、手段、所生危害及犯後態度等一切情狀，量處如主文所示之刑，並諭
    知易科罰金之折算標準。
據上論結，應依刑事訴訟法第三百六十九條第一項前段、第三百六十四條、第二百九
十九條第一項前段、刑法第二條第一項前段、第三百零二條第一項（原判決贅載第三
百零二條第一款）、第三百零五條、第五十五條、第四十一條、罰金罰鍰提高標準條
例第一條前段、第二條，判決如主文。
本案經檢察官甲○○到庭執行職務。
中      華      民      國      九十      年      五      月    十五    日
                                  臺灣高等法院臺中分院刑事第八庭
                                        審判長法  官  羅  得  村
                                              法  官  劉  榮  服
                                              法  官  陳  賢  慧
右正本證明與原本無異。
如不服本判決應於收受送達後十日內向本院提出上訴書狀，其未述上訴之理由者並
得於提起上訴後十日內向本院補提理由書（均須按他造當事人之人數附繕本）。
                                              書記官  許  麗  花
中      華      民      國     九十      年      五       月    十七    日
附錄：
刑法第三百零二條第一項：私行拘禁或以其他非法方法，剝奪人之行動自由者，處五
                        年以下有期徒刑、拘役或三百元以下罰金。
                第二項：因而致人於死者，處無期徒刑或七年以上有期徒刑，致重
                        傷者，處三年以上十年以下有期徒刑。
                第三項：第一項之未遂犯罰之。
刑法第三百零五條：以加害生命、身體、自由、名譽、財產之事恐嚇他人，致生危害
                  於安全者，處二年以下有期徒刑、拘役或三百元以下罰金。
                                                                        Ｆ


司法院資訊處製作；財團法人民間司法改革基金會備份。
